臺灣板橋地方法院刑事判決　　　　　　　　　　　　九十三年度訴緝字第一三五號
　　公　訴　人　臺灣板橋地方法院檢察署檢察官
　　被　　　告　甲○○
右列被告因偽造文書等案件，經檢察官提起公訴（八十九年度偵字第二二三七五號、
九十一年度毒偵字第四００一號），本院依簡式審判程序判決如左：
    主  文
甲○○行使偽造私文書，足以生損害於公眾及他人，累犯，處有期徒刑伍月，偽造之
「陳淑宏」署押共計拾陸枚（含簽名伍枚、指印拾壹枚）均沒收；又連續施用第一級
毒品，處有期徒刑捌月；又連續施用第二級毒品，處有期徒刑肆月。應執行有期徒刑
壹年月，偽造之「陳淑宏」署押共計拾陸枚（含簽名伍枚、指印拾壹枚）均沒收。
    事  實
一、甲○○前曾於民國七十九年間因違反槍砲彈藥刀械管制條例案件，經臺灣臺北地
    方法院判處有期徒刑六月，如易科罰金以三十元折算一日確定，於七十九年四月
    十八日易科罰金執行完畢；又於八十三年間因違反麻醉藥品管理條例案件，經同
    法院判處有期徒刑四月，如易科罰金以三百元折算一日確定，於八十四年十月四
    日執行完畢；復於八十四年間因違反同上條例案件，經同法院判處有期徒刑七月
    確定，於八十五年四月二十四日縮刑期滿執行完畢。
二、甲○○於八十九年五月間因違反毒品危害防制條例案件，經臺灣板橋地方法院檢
    察署發布通緝，甲○○為逃避緝捕，於八十九年八月十二日，在臺北市○○街附
    近，明知真實姓名年籍不詳綽號「阿法」之成年男子所持有之陳淑宏國民
    ，係來路不明之贓物（該國民
    所遺失者），仍與「阿法」基於變造特種文書之共同犯意聯絡，並基於收受贓物
    之犯意，將自己之照片一張交予「阿法」，由「阿法」持往不詳地點，將甲○○
    本人照片換貼於陳淑宏國民
    變造完成，再由「阿法」於同年月十四日上午某時將上開變造完成之「陳淑宏」
    國民
    十二時四十分許，在臺北市○○街二六號前，甲○○為臺北市政府警察局大安分
    局警員查獲，甲○○為掩飾自己遭通緝之事實，持上開變造之「陳淑宏」
    予警方查證以行使之，以上所為均足以生損害於陳淑宏本人及戶政、警察機關對
    於國民年籍資料管理之正確性，嗣甲○○並冒「陳淑宏」之名應訊，基於偽造私
    文書及偽造署押之接續犯意，先後在臺北市政府警察局大安分局之犯罪嫌疑人權
    利告知書、毒品初步鑑驗報告單各偽簽「陳淑宏」之簽名一枚並捺指印一枚，在
    警訊筆錄偽簽「陳淑宏」之簽名二枚並捺指印九枚，並承上開犯意，於同日下午
    十時十五分許，在臺灣臺北地方法院檢察署內勤檢察官偵查之訊問筆錄偽簽「陳
    淑宏」之簽名一枚（未捺指印），以上所為均足以上損害於偵審機關就被告人別
    正確性之認定及陳淑宏之權益。嗣甲○○在有偵查犯罪權限之機關尚不確知其前
    開冒名應訊情事之前，於八十九年九月十八日下午二時許，在其另所涉臺灣板橋
    地方法院檢察署八十九年度偵字第一七０九七號竊盜案件偵查訊問時，即主動向
    檢察官坦承前曾在臺北市○○街遭查獲而冒「陳淑宏」之名應訊之事實，然本案
    經檢察官提起公訴後．甲○○前經本院合法傳喚，無正當理由拒不到庭接受裁判
    ，且經拘提亦未拘獲，依法發布通緝後始緝獲到案。
三、又甲○○前於八十七年間因施用第二級毒品安非他命案件，經本院裁定送觀察、
    勒戒後，認有繼續施用毒品之傾向，經本院以八十七年度毒聲字第三九二八號裁
    定令入戒治處所施以強制戒治一年，再經本院以八十八度毒聲字第二五七五號裁
    定停止戒治，所餘期間付保護管束，惟在保護管束期間再經本院以八十八年度毒
    聲字第六五七０號裁定撤銷停止戒治，令入戒治處所施以強制戒治，於九十年一
    月十九日強制戒治期滿，並經臺灣板橋地方法院檢察署檢察官於九十年二月二十
    日以九十年度戒毒偵字第一四五號為不起訴處分確定。詎甲○○猶不知悔改，復
    分別基於施用第一級毒品海洛因及第二級毒品安非他命之概括犯意，自九十一年
    一月間某日起至九十一年九月二十六日止，在臺北縣新莊市其朋友住處（詳細地
    址不詳），以將海洛因置入香煙內吸用之方式，平均每一或二日施用一次，連續
    多次施用第一級毒品海洛因；另又以將安非他命置入玻璃球內燃燒加熱之方式，
    平均約一星期施用一至二次，連續多次施用第二級毒品安非他命。嗣甲○○因前
    開偽造文書及另所涉竊盜案件，經本院及臺灣板橋地方法院檢察署發布通緝，於
    九十一年九月二十六日下午八時許，在臺北縣新莊市○○路與中港路口為警查獲
    ，經採集其尿液送驗後，始查悉上情。
四、案經臺灣板橋地方法院檢察署檢察官簽分後偵查起訴，暨臺北市政府警察局大安
    分局移送臺灣板橋地方法院檢察署檢察官偵查起訴。
    理  由
一、本院於準備程序進行中，被告甲○○就被訴事實為有罪之陳述，經告知被告簡式
    審判程序之旨，並聽取當事人之意見後，裁定進行簡式審判程序。
二、被訴偽造文書罪嫌部分：
　　右揭事實，業據被告在偵查中及本院審理時坦承不諱，核與證人陳淑宏在偵查中
  　證述情節相符，而被告在為警查獲時冒「陳淑宏」之名所捺指紋卡，經送請內政
    部警政署刑事警察局鑑驗結果，確與該局檔存被告之指紋卡指紋相符，此有該局
    八十九年十一月四日（八九）刑紋字一六九八八六號鑑驗書一紙在卷可查，此外
    ，復有被告偽簽「陳淑宏」簽名之臺北市政府警察局大安分局警訊筆錄、犯罪嫌
    疑人權利告知單、毒品初步鑑識結果報告單、臺灣臺北地方法院檢察署檢察官訊
    問筆錄等件在卷足憑，堪認被告所為之偽造署押及偽造私文書自白核與事實相符
    ，其所為均足以生損害於陳淑宏本人及戶政、警察機關對於國民年籍資料管理之
    正確性暨偵審機關就被告人別正確性之認定。是本件事證明確，被告前開犯行，
    堪以認定，應予依法論科。
三、被訴違反毒品危害防制條例罪嫌部分：
　　右揭事實，業據被告在本院審理時坦承不諱，且被告在前開時地經警查獲時所採
　  集之尿液，經送請檢驗之結果，確呈甲基安非他命及嗎啡陽性反應，有法務部調
    查局九十二年二月十九日檢驗通知書附卷可稽，足證被告自白施用第一級毒品海
    洛因及第二級毒品安非他命確與事實相符。又毒品危害防制條例業於九十二年七
    月九日修正公布，並於九十三年一月九日施行生效，關於初犯施用毒品，經觀察
    、勒戒後，認有繼續施用毒品之傾向，經裁定令入戒治處所施以強制戒治，於強
    制戒治期滿或交付保護管束期滿，由檢察官為不起訴處分後，五年內再犯第十條
    之罪者，無論依修正前或修正後第二十三條第二項之規定，均應依法追訴、審判
    ，並未有不同之處置。查被告前曾因施用毒品案件，經本院以裁定送觀察、勒戒
    後，認有繼續施用毒品之傾向，再經本院以八十七年度毒聲字第三九二八號裁定
    令入戒治處所施以強制戒治一年，再經本院以八十八度毒聲字第二五七五號裁定
    停止戒治，所餘期間付保護管束，惟在保護管束期間再經本院以八十八年度毒聲
    字第六五七０號裁定撤銷停止戒治，令入戒治處所施以強制戒治，於九十年一月
    十九日強制戒治期滿，並經臺灣板橋地方法院檢察署檢察官於九十年二月二十日
    以九十年度戒毒偵字第一四五號為不起訴處分確定在案，有不起訴處分書、臺灣
    高等法院被告全國前案紀錄表等件在卷足憑。被告復於事實欄所載時間連續多次
    施用第一級毒品海洛因及第二級毒品安非他命，顯係在五年內再犯毒品危害防制
    條例第十條第一項、第二項之罪，是本件事證明確，其犯行堪予認定，應予依法
    論科。
四、按被告在權利告知單上偽造「陳淑宏」之署押並捺指印，持交臺北市政府警察局
    大安分局警員，表示「陳淑宏」已知悉接受偵訊時可行使之權利之意思，足致生
    損害於陳淑宏及刑事偵查、裁判之正確性，此等文書自屬刑法第二百十條所稱之
    私文書，合先敘明。查被告收受「阿法」所交付經換貼其本人照片之經變造之陳
    淑宏遺失之國民
    捺指印之行為，均足生損害於陳淑宏本人及戶政、警察機關對於國民年籍資料管
    理之正確性暨偵審機關就被告人別正確性之認定，核其所為，係犯刑法第三百四
    十九條第一項、同法第二百十六條、第二百十條、第二百十二條之行使偽造私文
    書、變造特種文書罪。其基於一個偽造「陳淑宏」之署押犯意，於密接之時間及
    地點，接續多次為偽造署押犯行，侵害相同之法益，為接續犯，屬單純一罪；又
    被告變造特種文書之低度行為（此部分與綽號「阿法」者，有犯意之聯絡及行為
    之分擔，為共同正犯，雖於變造部分有為共同之犯行，然已經行使部分所吸收）
    ，應為行使變造特種文書之高度行為所吸收，不另論罪；再被告所為多次偽造署
    押（含警訊筆錄及毒品初步鑑驗報告單）之行為，屬偽造私文書之階段（部分）
    行為，而偽造私文書之低度行為，又為行使偽造私文書之高度行為所吸收，均不
    另論罪；被告在偵訊筆錄上偽造「陳淑宏」署押之行為，乃係承繼上開權利告知
    書偽造「陳淑宏」署押之一貫犯意接續而為之，自包括為上開行使偽造私文書之
    行為所吸收，已如上述，自不另論罪。又被告所犯前開三罪間，具有方法目的之
    牽連關係，應從一重之行使偽造私文書罪處斷。又查，被告在事實欄所載時地施
    用第一級毒品海洛因、第二級毒品安非他命，核其所為，係犯毒品危害防制條例
    第十條第一項、第二項之施用第一級毒品海洛因罪、施用第二級毒品安非他命罪
    。其持有第一、二級毒品之低度行為，分別為施用第一、二級毒品之高度行為所
    吸收，均不另論罪。又按，毒品危害防制條例雖經修正，已如前述，惟該條例第
    十條所規定之施用第一級毒品罪、施用第二級毒品罪，其法定刑均未修正，而修
    正後之該條例第二十條、第二十三條第二項等條文亦僅修訂觀察、勒戒及強制戒
    治等保安處分之規定，刑法第二條第二項已就保安處分之適用有明文規定，自不
    生引用刑法第二條第一項有關「刑罰」變更比較新舊法之問題，附此敘明。再查
    ，被告先後多次施用第一級毒品海洛因及第二級毒品安非他命之犯行，均各時間
    緊接、方法相同、觸犯構成要件相同之罪名，顯係各基於概括犯意反覆為之，應
    各依連續犯之規定論以一罪，並各加重其刑。又公訴人雖僅對被告於九十一年九
    月二十六日二十二時為警採尿前二十六小時、九十六小時內之某時施用第一級毒
    品海洛因、第二級毒品安非他命之犯行予以起訴，而未論及被告如事實欄所述之
    其餘犯行，然檢察官就犯罪事實之一部起訴者，其效力及於全部，該部分犯行既
    與前開起訴部分具有連續犯之裁判上一罪關係，本院自應一併審判，併此敘明。
    又被告所犯上開行使偽造私文書及施用第一、二級毒品罪三罪間，犯意各別，行
    為互殊，構成要件互異，應予分論併罰。復查，被告前曾於八十三年間因違反麻
    醉藥品管理條例案件，經同法院判處有期徒刑四月，如易科罰金以三百元折算一
    日確定，於八十四年十月四日執行完畢；復於八十四年間因違反同上條例案件，
    經同法院判處有期徒刑七月確定，於八十五年四月二十四日縮刑期滿執行完畢，
    有臺灣高等法院被告全國前案紀錄表一份在卷足憑，其於有期徒刑執行完畢後，
    五年以內再犯本件有期徒刑以上之行使偽造私文書罪，為累犯，應依法就行使偽
    造私文書罪部分予以加重其刑（施用毒品部分尚不構成累犯）。至被告雖辯稱其
    就所犯行使偽造私文書罪部分符合自首之要件云云，惟按，自首者，係行為人自
    行申告自己尚未被發覺之犯罪行為，而自願接受法院之裁判。是自首之要件，除
    須行為人所申告之內容需為自己所犯之罪，及申告之時機為刑事追訴機關發覺犯
    罪前申告之外，尚須行為人申告後必須自動接受裁判。否則，雖有自願接受裁判
    之意思表示，但事後復拒不到案，或逃逸無蹤，則此行為人顯無悔罪投誠之意，
    而與自首之本旨不符，不能成立自首（最高法院九十二年度台上字第五五０號判
    決要旨可資參照），經查，被告所涉偽造文書罪嫌經提起公訴後，於九十年二月
    十三日繫屬本院審理，本院經向被告之住所地送達開庭傳票，被告均未到庭，嗣
    經拘提，亦無法拘提到案，有送達回證及有拘票及報告書各一份在卷可憑，嗣經
    本院發布通緝，於九十一年九月二十六日緝獲到案，被告到案後雖陳明居所在「
    臺北縣新莊市○○路四八八號二樓」，然嗣經本院依法向其住所地及上開居所地
    有拘票及報告書各一份在卷可憑，嗣經本院第二度發布通緝，於九十三年六月二
    十五日始緝獲到案，是被告無正當理由拒不到庭，顯與前開自首之要件不符，附
　　此敘明。爰審酌被告係因恐遭法院通緝被查覺始收受變造之
　  偽造私文書及署押，且其前已因施用毒品，經強制戒治後而獲不起訴處分之寬典
    ，詎其不知悛悔，復行施用海洛因及安非他命，兼衡其智識程度、犯罪動機、目
    的、手段、所生危害，及犯罪後坦承犯行，犯後態度良好等一切情狀，分別量處
    如主文所示之刑，並定其應執行刑。
五、至被告在權利告知書、毒品初步鑑驗報告單、警訊筆錄、偵查筆錄所偽造之「陳
    淑宏」之署押共計十六枚（其中含簽名五枚、指印十一枚），應依刑法第二百十
    九條之規定，不問屬於犯人與否均宣告沒收之。又被告犯罪所用之變造貼有其本
    人照片之「陳淑宏」
    器業已丟棄等語，應認係已經滅失，此部分爰不為沒收之宣告。
據上論斷，應依刑事訴訟法第二百九十九條第一項前段、第二百七十三條之一第一項
，毒品危害防制條例第十條第一項、第二項，刑法第十一條前段、第五十六條、第二
百十六條、第二百十條、第二百十二條、第三百四十九條第一項、第五十五條、第四
十七條、第五十一條第五款、第二百十九條，罰金罰鍰提高標準條例第一條前段，判
決如主文。
本案經檢察官乙○○到庭執行職務
中　　　華　　　民　　　國　　九十三　　年　　　七　　　月　　二十八　　日
　　　                              臺灣板橋地方法院刑事第九庭
      　　　                            法  官  王　士　珮
右正本證明與原本無異
如不服本判決應於送達後十日內向本院提出上訴狀
　　　                                  書記官  程  欣　怡
中　　　華　　　民　　　國　　九十三　　年　　　七　　　月　　二十八　　日
附錄本案論罪科刑法條全文：
毒品危害防制條例第十條
施用第一級毒品者，處六月以上五年以下有期徒刑。
施用第二級毒品者，處三年以下有期徒刑。
中華民國刑法第二百十條
偽造、變造私文書，足以生損害於公眾或他人者，處五年以下有期徒刑。
中華民國刑法第二百一十二條
偽造、變造護照、旅券、免許證、特許證及關於品行、能力服務或其他相類之證書、
介紹書，足以生損害於公眾或他人者，處一年以下有期徒刑、拘役或三百元以下罰金
。
中華民國刑法第二百十六條
行使第二百十條至第二百十五條之文書者，依偽造、變造文書或登載不實事項或使登
載不實事項之規定處斷。
中華民國刑法第三百四十九條
收受贓物者，處三年以下有期徒刑、拘役或五百元以下罰金。
搬運、寄藏、故買贓物或為牙保者，處五年以下有期徒刑、拘役或科或併科一千元以
下罰金。
因贓物變得之財物，以贓物論。
